【裁判字號】    98,訴,1275
【裁判日期】    980806
【裁判案由】    損害賠償
【裁判全文】
臺灣臺中地方法院民事判決  98年度訴字第1275號
原      告  丙○○○
訴訟代理人  甲○○
被      告  乙○○
上列被告因詐欺案件，經原告提起請求損害賠償之附帶民事訴訟
（98年度簡上附民字第13號），經本院刑事庭裁定移送前來，本
院於民國98年7月16日言詞辯論終結，判決如下：
    主      文
被告應給付原告新臺幣壹佰玖拾萬元，及自民國九十八年四月九
日起至清償日止，按年利率百分之五計算之利息。
訴訟費用由被告負擔。
    事實及理由
一、原告起訴主張：被告將其在中華郵政股份有限公司東勢分局
    開戶，帳號為00000000000000號帳戶之存簿及金融卡連同密
    碼，價賣某不詳姓名年籍之成年男子，而容許該人藉其帳戶
    遂行財產犯罪。嗣該存簿帳戶竟為不詳詐騙集團所利用，於
    民國92年3 月間某日，向原告施用詐術，謊稱其中獎應繳交
    手續費，原告因而陷於錯誤，而依對方指示，於92年3 月5
    日、同年月6 日，分別匯款新臺幣（下同）120 萬元、70萬
    元入被告之上開郵局帳戶內，並隨即遭提領，致受有損害，
    案經臺灣臺中地方法院檢察署檢察官提起公訴（97年度偵字
    第28332 號）、本院98年度簡字第83號、98年度簡上字第29
    9 號刑事判決被告幫助詐欺取財罪確定。爰依民法第184 條
    之規定，請求被告賠償等語。並聲明：被告應給付原告190
    萬元，及自起訴狀繕本送達之翌日起至清償日止，按年利率
    百分之五計算之利息。
二、被告則以：伊並未參與詐騙，原告應去找詐欺集團求償，不
    應向伊求償，且原告會受騙，其亦有過失，不能全歸咎於伊
    等語，資為抗辯。並聲明：原告之訴駁回。
三、得心證之理由：
  (一)原告主張被告提供郵政存簿及金融卡連同密碼，致不詳詐欺
    集團，向其詐取190 萬元之事實，業經本院判刑確定，有本
    院98年度簡上字第299 號刑事判決附卷可參，被告對該刑事
    判決認定事實亦不爭執，自堪信原告之主張為真實。
  (二)按因故意或過失，不法侵害他人之權利者，負損害賠償責任
    。故意以背於善良風俗之方法，加損害於他人者亦同。數人
    共同不法侵害他人之權利者，連帶負損害賠償責任﹔不能知
    其中孰為加害人者，亦同。造意人及幫助人，視為共同行為
    人。民法第184 條第1 項、第185 條分別定有明文。又負損
    害賠償責任者，除法律另有規定或契約另有訂定外，應回復
    他方損害發生前之原狀。因回復原狀而應給付金錢者，自損
    害發生時起，加給利息。民法第213 條第1 項、第2 項亦有
    明文。又按民事上之共同侵權行為，並不以共同侵權行為人
    在主觀上有犯意聯絡為必要，如在客觀上數人之不法行為，
    均為其所生損害之共同原因，即所謂行為關連共同，已足以
    成立共同侵權行為。本件原告遭詐騙集團成員詐騙上開款項
    ，被告提供系爭帳戶之存摺、金融卡及密碼予詐騙集團之行
    為，與該詐騙集團詐騙原告之行為，在客觀上顯均為原告受
    詐騙上開款項之共同原因，揆諸上揭規定及說明，被告所為
    已足成立共同侵權行為，應對原告負損害賠償責任，被告辯
    稱：原告不應向伊求償云云，自不足採。從而，原告依侵權
    行為之法律關係，請求被告給付190 萬元，為有理由，應予
    准許。
  (三)被告雖另辯稱：本件損害不能全歸咎於伊等語。惟按民法第
    21 7條所謂被害人與有過失，係指被害人之行為為損害之共
    同原因。本件原告係因行詐騙之加害人之行為而受騙以致匯
    款，且其遭詐騙之結果，本係因詐騙集團施用詐術及被告提
    供系爭帳戶之存摺、金融卡及密碼所致，自不得謂原告就其
    遭詐騙，為與有過失。被告此部分所辯，亦非可取。
  (四)次按給付有確定期限者，債務人自期限屆滿時起，負遲延責
    任。給付無確定期限者，債務人於債權人得請求給付時，經
    其催告而未為給付，自受催告時起，負遲延責任。其經債權
    人起訴而送達訴狀，或依督促程式送達支付命令，或為其他
    相類之行為者，與催告有同一之效力。民法第229 條第1 項
    及第2 項定有明文。又遲延之債務，以支付金錢為標的者，
    債權人得請求依法定利率計算之遲延利息。但約定利率較高
    者，仍從其約定利率。應付利息之債務，其利率未經約定，
    亦無法律可據者，週年利率為5%。民法第233 條第1 項及第
    20 3條亦有明文。本件原告對被告之損害賠償債權，核屬無
    確定期限之給付，既經原告起訴而送達訴狀，被告迄未給付
    ，當應負遲延責任。是原告請求被告給付自刑事附帶民事起
    訴狀繕本送達之翌日即98年4 月9 日起，按年利率5%計算之
    法定遲延利息，亦屬有據。
  (五)綜上所述，原告依據侵權行為損害賠償之法律關係，請求被
    告給付190 萬元，及自98年4 月9 日起至清償日止，按年利
    率5%計算之利息，為有理由，應予准許。
四、據上論結，本件原告之訴為有理由，依民事訴訟法第78條，
    判決如主文。
中    華    民    國    98    年    8     月    6     日
                  民事第四庭    法  官  郭佳瑛
正本係照原本作成。
如對本判決上訴，須於判決送達後20日內向本院提出上訴狀。
中    華    民    國    98    年    8     月    6     日
                                書記官  黃鴻鑑


司法院資訊處製作；財團法人民間司法改革基金會備份。
